Inventaris van het archief van J.J. van de Velde [levensjaren 1904-1989], (1921) 1928-1986
Nationaal Archief, Den Haag
Collectie 543 J.J. van de Velde
Velde, J.J. van de
1921-1986
merendeel 1928-1986
C22170
0.20 meter; 24 inventarisnummers.
Normale geschreven, getypte en gedrukte documenten, geen bijzondere handschriften. Het archief bevat een aantal kaarten.
Nationaal Archief, Den Haag
J.J. van de Velde 1904-1989
Het archief van de Indische bestuursambtenaar J.J. van de Velde (1904-1989) bevat voornamelijk stukken betreffende zijn werkzaamheden in Indonesië zoals rapporten over de economie, het ontstaan van de Indonesische onafhankelijkheidsbeweging tijdens de Japanse overheersing en stukken betreffende Nederlands-Indonesisch historische congressen.
Archiefvorming
Geschiedenis van de archiefvormer
Inleiding
Jan Johannes van de Velde werd op 3 december 1904 in Teteringen geboren. Op 27 juli 1928 trad hij in dienst als ambtenaar vanhet Binnenlands Bestuur van Nederlandsch-Indië, waar hij, na een kort verblijf in Zuidoost Borneo werd geplaatst in Atjeh. Daar werd hij bevorderd tot aspirant-controleur. In 1935 werd hij controleur in Seulimeum (Atjeh). In 1937 werd hij belast met de waarneming van de betrekking van referendaris van de Algemene Secretarie in Batavia, maar twee jaar later keerde hij als controleur 1e klasse naar Sumatra terug waar hij weldra assistent-resident werd.
Na zijn internering tijdens de Japanse bezetting kreeg Van de Velde de rang van resident; hij was aangesteld als regeringsadviseur voor politieke zaken op Sumatra. Op 24 december 1949 werd hij benoemd tot adviseur in algemene dienst van de Hoge Vertegenwoordiger van de Kroon, een benoeming die vrijwel samenviel met de soevereiniteitsoverdracht van Nederlandsch-Indië. In die functie werd hij dan ook kort daarop uit 's Lands dienst ontslagen.
Van de Velde publiceerde een groot deel van zijn Indische correspondentie in "Brieven uit Sumatra, 1928-1949"(Franeker,1982). De gepubliceerde stukken bevinden zich niet in dit archief.
Geschiedenis van het archiefbeheer
De verwerving van het archief
Schenking (van een niet overheidsarchief)
2.21
Aanwijzingen voor de gebruiker
Openbaarheidsbeperkingen
Volledig openbaar.
Materiële beperkingen
Het archief kent geen materiële beperkingen.
Aanvraaginstructie
Openbare archiefstukken kunnen online worden aangevraagd en gereserveerd. U kunt dit ook via de terminals in de studiezaal van het Nationaal Archief doen. Om te kunnen reserveren dient u de volgende stappen te volgen:
U maakt een profiel aan op www.gahetna.nl, en logt vervolgens in
Via de archiefinventaris (alleen de beschrijvingen met rode nummers) selecteert u het gewenste archiefstuk door op de knop 'Reserveren' te klikken
In het volgende scherm geeft u aan op welke dag u het archiefstuk wilt inzien
Indien u zich bevindt in de studiezaal en een tafelnummer heeft ontvangen kunt u dit nummer vermelden. Als u geen tafelnummer heeft kunt u tafelnummer 777 laten staan
Vervolgens bevestigt u uw reservering door deze te versturen.
Verwant materiaal
Bewaarplaats van originelen
Een groot aantal stukken in dit archief is door fotokopieën vervangen, daar de familie nog orginelen heeft behouden.
Beschikbaarheid van kopieën
Afgescheiden archiefmateriaal
Een aantal rapporten schonk Van de Velde in het Koninklijk Instituut voor Taal-, Land- en Volkenkunde. Verder behield de familie nog originelen, zodat een groot aantal stukken in dit archief door fotokopieën zijn vervangen.
Beschrijving van de series en archiefbestanddelen
- Stukken betreffende Van de Velde als bestuursambtenaar in Nederlandsch-Indië., 1.
  - Stukken betreffende zijn dienstverband als Indisch bestuursambtenaar in Atjeh en daarmee in verband staande nevenbetrekkingen. Fotokopieën en originelen., 1928-1946.; 1; 1 omslag.
  - Manuscripten en fotokopieën van artikelen van Van de Velde over Atjeh, met afschrift van een advies van C. Snouck Hurgronje over de islam., 1937 en z.j.; 2; 1 omslag.
  - Stukken betreffende zijn dienstverband als regeringsadviseur op Sumatra en als adviseur in dienst van de Hoge Vertegenwoordiger van de Kroon en zijn repatriëring. Fotokopieën en originelen., 1946-1953.; 3; 1 omslag.
  - Brochure van M. Slamet, Pemoeda Indonesia berdjiwa djepang, over Japanse beïnvloeding van de Indonesische jeugd, gericht aan het Britse opperbevel., 28 februari 1946.; 4; 1 deeltje.
  - Dagblad Pandji Rajat, houdende een artikel van M. Amir, getiteld `Poelau Sumatera dizamam jang akan datang' (Het eiland Sumatra in de toekomst) met protesten tegen Javaanse overheersing., 13 augustus 1946.; 5; 1 stuk.
  - Concepten van politieke rapporten over Atjeh, Sumatra's Oostkust, Sumatra's Westkust en Palembang. Fotokopieën., 1946-1947.; 6; 1 omslag.
  - Doorslag van een rapport van Van de Velde als regeringsadviseur voor politieke zaken op Sumatra over het bezoek van buitenlandse consul-generaals aan Medan op 18 september 1947. Fotokopieën., 7; 1 omslag.
  - Gestencilde rapporten over mogelijke buitenlandse betrekkingen van de Republik Indonesia en het communistische gevaar, vermoedelijk bestemd voor de Regeringsvoorlichtingsdienst., 1947-1948.; 8; 1 omslag.
  - Brochures van de Regeringsvoorlichtingsdienst, houdende informatie over de economische hulpbronnen in Nederlandsch-Indië, met Amerikaanse publicaties over de publieke opinie aldaar., 1947-1949.; 9; 1 omslag.
  - Concept van een rapport over de invloed van de Japanse bezetting op het ontstaan van de Indonesische onafhankelijkheidsbeweging. Fotokopieën., Z.j. (ca. 1948); 10; 1 omslag.
  - Fragment van een rapport over het economisch herstel op Sumatra. Fotokopieën., Januari 1948.; 11; 1 omslag.
  - Concept van een perspublicatie over de politieke en economische ontwikkelingen op Sumatra na de eerste politionele actie. Fotokopieën., 9 maart 1948.; 12; 1 omslag.
  - Verslag van een dienstreis van Van de Velde als regeringsadviseur naar de Oostkust van Sumatra van 10 tot 14 mei 1948. Fotokopieën., 13; 1 omslag.
  - Verzamelde bescheiden., 1921-1945 en z.j.; 14-16; 3 stukken.
    - SEACsouvenir, deel I, Nederlandstalig blad van de Britse strijdkrachten over de Birma-campagne van het 4e Britse leger. Z.j. (1945)., 14
    - Kaart van verbindingswegen naar plantages op Atjeh en Noordoost Sumatra. Z.j., 15
    - Kaart, houdende een afstandswijzer van de residentie Palembang, vastgesteld bij gouvernementsbesluit van 23 juli 1921. 1921., 16
- Archiefstukken gevormd tijdens zijn verblijf in Nederland., 2.
  - Ingekomen overdrukken van artikelen van Charlotte L. Dyer over negentiende-eeuwse inlichtingendiensten van de Verenigde Staten in Latijns-Amerika., 1950, 1956.; 17; 2 deeltjes.
  - Verzamelde artikelen ter verdediging van het regeringsstandpunt van de Verenigde Staten ten aanzien van Zuid-Vietnam., 1965-1966.; 18; 1 omslag.
  - Manuscript van een prospectus van het Azië-Instituut in New York., Z.j.; 19; 1 stuk.
  - Stukken betreffende Nederlands-Indonesische historische congressen., 1978-1986.; 20-23; 3 omslagen en 1 pak.
    - Papieren van het eerste congres. 1978., 20
    - Papieren van het derde congres. 1980., 21; 1 pak.
    - Aankondiging van het vierde congres. 1981., 22
    - Papieren van het vijfde congres, met aankondiging van een congres over de Indonesische revolutie. 1986., 23
  - Ingekomen fotokopieën van correspondentie van A.J. Piekaar over diens radiocauserie voor de BBC over de Indonesische onafhankelijkheidsstrijd., 1983.; 24; 1 omslag.